臺灣高等法院高雄分院刑事判決
111年度交上易字第50號
上  訴  人  
即  被  告  廖雪杏


選任辯護人  林宜儒律師
            李慶榮律師
            劉建畿律師
上列上訴人因過失傷害案件，不服臺灣高雄地方法院110年度審
交易字第708號，中華民國111年3月23日第一審判決（起訴案號
：臺灣高雄地方檢察署110年度偵字第11638號），提起上訴，本
院判決如下：
    主  文
原判決撤銷。
廖雪杏犯過失傷害罪，處拘役參拾日，如易科罰金，以新臺幣壹
仟元折算壹日。
    犯罪事實
廖雪杏於民國110年3月17日18時20分許，駕駛車牌號碼0000-00
號自用小客車，沿高雄市新興區仁愛二街由南往北方向行駛，行
經仁愛二街198號前時，本應注意汽車行駛時，駕駛人應注意車
前狀況，並隨時採取必要之安全措施，而當時天候晴、暮光，柏
油路面乾燥、無缺陷、無障礙物，視距良好，並無不能注意之情
事，竟疏未注意及此，適有王詩淳沿仁愛二街東側道路旁由南往
北方向行走，廖雪杏之小客車不慎自後撞擊王詩淳，致王詩淳受
有左膝挫擦傷之傷害。廖雪杏於肇事後停留現場，於有偵查犯罪
權限之機關及公務員發覺其犯罪前，主動向據報前往處理之員警
坦承駕車肇事，嗣並接受裁判。
    理  由
一、認定犯罪事實所憑之證據及理由：
　㈠訊據上訴人即被告廖雪杏（下稱被告）對於上揭犯罪事實，
    坦承不諱（見本院卷第86頁、第92至93頁），且經證人即告
    訴人王詩淳於警詢、偵查證陳明確（見警卷第7至9頁、偵卷
    第15至16頁），並有道路交通事故現場圖、道路交通事故調
    查報告㈠、㈡-1、現場蒐證照片及監視器影像照片存卷可證（
    見警卷第11至15頁、第17至23頁、第37至43頁），復經本院
    於111年7月5日勘驗卷附監視器畫面檔案、行車紀錄器檔案
    無訛，製有勘驗筆錄（含附件擷圖）在卷（見本院卷第59、
    第63至69頁），是足認被告前揭任意性自白應與事實相符。
　㈡被告雖於上訴狀載述：被告駕車已盡必要之注意義務，對告
    訴人突然迴身之行為無從預料，亦無充裕應變之時間，故對
    車禍之發生應無過失等語。然告訴人係自後方遭撞擊，並無
    迴身之情事，迭經證人即告訴人王詩淳陳明在卷（見警卷第
    8頁、偵卷第16頁、原審卷第59頁）；又經本院勘驗卷附行
    車紀錄器檔案，並未見有告訴人迴身致遭撞擊之情形，有本
    院前開勘驗筆錄（含附件擷圖）可稽。再者本件經原審送請
    高雄市政府交通局車輛行車事故鑑定委員會鑑定，經該委員
    會勘驗行車紀錄器A、B畫面，亦顯示：「18：44：49秒行人
    王詩淳與小孩沿仁愛街東側路邊停車外圍南向北行走，廖車
    車頭與行人王詩淳背部（背包）碰撞」，有該委員會111年1
    月4日高市車鑑字第11170000600號函檢送之第00000000號鑑
    定意見書可參（見原審第95至98頁）。是可見並無因告訴人
    突然迴身，始遭被告駕車撞擊之情事，是被告此部分所辯，
    核無可採。
　㈢按汽車行駛時，駕駛人應注意車前狀況，並隨時採取必要之
    安全措施，道路交通安全規則第94條第3項第1款定有明文。
    查被告考領有小型車普通駕駛執照，有前開道路交通事故調
    查報告㈡-1在卷可稽，對前開規定自無不知之理。又車禍發
    生當時，天候晴、暮光，柏油路面乾燥、無缺陷、無障礙物
    ，視距良好，亦有前開道路交通事故調查報告表㈠附卷可證
    ，顯見並無不能注意之情事，乃被告竟疏未注意車前狀況，
    並隨時採取必要之安全措施，致自後撞擊告訴人，其駕駛行
    為有過失至為明灼。再者，本件經原審送請高雄市政府交通
    局車輛行車事故鑑定委員會鑑定結果，亦認「廖雪杏：未注
    意車前狀況，為肇事原因。王詩淳：無肇事因素。」有前揭
    該委員會111年1月4日高市車鑑字第11170000600號函檢送之
    第00000000號鑑定意見書可憑，益徵被告就本件車禍之發生
    ，確有過失。
　㈣被告就本件車禍之發生，既有過失，而其過失行為又肇致告
    訴人前揭受傷之結果，則該二者間自有相當因果關係。
　㈤綜上，本案事證明確，被告前揭犯行洵堪認定，應予依法論
    科。
二、論罪：
　　核被告所為，係犯刑法第284條前段之過失傷害罪。　　　
三、刑之減輕：
    被告肇事後，於有偵查權限之機關或公務員發覺犯罪前，留
    在現場，並向到場處理之員警坦承為肇事者，有道路交通事
    故肇事人自首情形紀錄表存卷可查（見警卷第35頁），嗣並
    接受裁判，該當刑法第62條前段自首之要件，且查無減輕其
    刑不適當之事由，爰依法減輕其刑。
四、原審認被告罪證明確，因而予以論科，固非無見。惟查：㈠
    本件被告該當刑法自首之要件，原判決未依刑法第62條前段
    規定減輕其刑，且未說明不予減輕其刑之理由，法律適用核
    有未合。㈡按刑之量定，為求個案裁判之妥當性，法律賦予
    法院裁量之權，於科刑時自應審酌刑法第57條所列各款情狀
    ，為被告量刑輕重之標準，俾符合罪刑相當，使罰當其罪，
    輕重得宜。查被告於原審審理時，雖否認犯行，惟其於本院
    審理時，業已坦認犯行，有如上述，原審未及審酌此節，致
    未能依刑法第57條第10款「犯罪後之態度」詳為審酌，科以
    被告適當之刑，亦有未合。㈢本件被告所為，係犯刑法第284
    條前段之過失傷害罪，原判決認被告係犯刑法第284條第1項
    前段之過失傷害罪，法律適用容有違誤。㈣告訴人因本案車
    禍所致生之傷害係「左膝挫擦傷」，業經認定如前，告訴人
    亦從未主張其有「右手舟狀骨骨折」之傷害，被告更從未就
    告訴人是否受有「右手舟狀骨骨折」而為爭執，乃原判決以
    被告爭執告訴人受有「右手舟狀骨骨折」之傷害，據之認被
    告犯後未能坦承犯行，難認態度良好（見原判決第2頁、第4
    頁），而對被告為量刑斟酌，所審酌之量刑因子顯有錯誤。
    被告上訴初時否認犯罪，指摘原判決不當，雖無理由，然其
    嗣於本院審理時，改主張原判決量刑過重而有不當，則非無
    據，原判決復有前開適用法則違誤之瑕疵，自應由本院將原
    判撤銷改判。
五、量刑：
　　爰審酌被告因前揭駕車過失，肇生本件交通事故，導致告訴
    人因而受有上揭所述之傷害，所為尚有不該，惟幸告訴人傷
    勢尚不嚴重；兼衡以被告犯後迄原審審理時仍否認犯行，直
    至本院審理時始坦承犯行之犯後態度，及其迄未能與告訴人
    達成民事和解，或取得告訴人之原諒，暨其自陳之智識程度
    、生活狀況（見原審卷第121頁、本院卷第93頁）等一切情
    狀，量處拘役30日，並諭知以新臺幣1000元折算1日之易科
    罰金折算標準。
六、按「受2年以下有期徒刑、拘役或罰金之宣告，而有下列情
    形之一，認以暫不執行為適當者，得宣告2年以上5年以下之
    緩刑，其期間自裁判確定之日起算：未曾因故意犯罪受有
    期徒刑以上刑之宣告者。前因故意犯罪受有期徒刑以上刑
    之宣告，執行完畢或赦免後，5年以內未曾因故意犯罪受有
    期徒刑以上刑之宣告者。」刑法第74條第1項定有明文。本
    院審酌被告前無犯罪紀錄，有其臺灣高等法院被告前案紀錄
    表在卷可按，是被告並無刑法第74條第1項不得為緩刑宣告
    之消極條件，固堪認定。惟本件車禍事故，不僅應全然歸責
    於被告，且被告迄未能取得告訴人之諒解，尚難僅因其於本
    案自白犯行，且前無犯罪紀錄，即認其嗣後必無再犯之虞，
    是以本案被告所受前開刑之宣告，難認有以暫不執行為適當
    之可言，自不對被告為緩刑之諭知，故辯護人請求本院對被
    告為緩刑之宣告，無從採納，併此敘明。
據上論結，應依刑事訴訟法第369條第1項前段、第364條、第299
條第1項前段，判決如主文。
本案經檢察官丁亦慧提起公訴，檢察官李靜文到庭執行職務。
中　　華　　民　　國　　111 　年　　8 　　月　　16　　日
                  刑事第三庭    審判長法  官  吳進寶
                                      法  官  陳億芳
                                      法  官  徐美麗
以上正本證明與原本無異。
不得上訴。
中　　華　　民　　國　　111 　年　　8 　　月　　16　　日
　　　　　　　　　　　　　　　　　　　書記官  吳宗霖
附錄本判決論罪科刑法條：
《中華民國刑法第284條》
因過失傷害人者，處1年以下有期徒刑、拘役或10萬元以下罰金
；致重傷者，處3年以下有期徒刑、拘役或30萬元以下罰金。